臺灣苗栗地方法院民事小額判決
109年度苗小字第945號
原      告  
即反訴被告  謝承翰  


法定代理人  陳卉婧  


訴訟代理人  劉嘉堯律師
被      告  
即反訴原告  陳彥宏即聖宏實業社


上列當事人間請求侵權行為損害賠償事件，原告提起刑事附帶民
事訴訟，經本院刑事庭移送前來（109年度交附民字第42號），
本院於民國111年10月18日言詞辯論終結，判決如下：
    主  文
被告應連帶給付原告新臺幣14,000元。
原告其餘之訴駁回。
訴訟費用新臺幣33,000元由被告負擔新臺幣9,240元，餘由原告
負擔。
本判決第一項得假執行。
反訴原告之訴駁回。
反訴訴訟費用新臺幣1,000元由反訴原告負擔。 
    理由要領
壹、本訴部分：
一、本件為小額訴訟事件，依民事訴訟法第436 條之18第1 項後
    段之規定，判決書於必要時得加記理由要領。
二、關於原告請求機車必要修復費用新臺幣（下同）20,000元部
    分：
    觀原告主張本件損害賠償之車牌號碼000-0000號普通重型機
    車（下稱系爭機車），惟經本院查詢系爭機車車籍資料，系
    爭機車之所有人為陳宜筠，並非原告等節（見本院卷證物袋
    ），則原告既非系爭機車之所有人又未提出其有何得以主張
    系爭機車受損而得請求損害賠償之理由，僅提出估價單一紙
    ，無其他佐證，其此部分主張，應屬無據。
三、關於原告請求精神慰撫金30,000元部分：
    按慰藉金（精神慰撫金）之賠償須以人格權遭遇侵害，使精
    神上受有痛苦為必要，其核給之標準固與財產上損害之計算
    不同，然非不可斟酌雙方身分資力與加害程度，及其他各種
    情形核定相當之數額；又民法第195 條第1 項前段所謂賠償
    相當之金額，自應以實際加害情形與其人格權之受影響是否
    重大，及被害者之身分地位與加害人經濟狀況等關係定之（
    最高法院51年台上字第223 號、47年台上字第1221號判例意
    旨參照）。 經查，原告於本件事故而受有受有左側手部擦
    傷及左側髖部挫傷等傷害等傷害，對原告身體、精神之人格
    權侵害，是原告請求被告賠償非財產上所受損害，應屬有據
    。又原告目前就讀中壢陸軍專科學校、無工作、未婚、無法
    定扶養人，107、108年所得、財產總額均為0元；被告職業
    為鞋內加工、專科畢業、已婚、目前扶養其母親1人，107年
    間所得為310,669元、108年間所得為0元，107、108年財產
    總額均為50,000 元，業據兩造供陳在卷（見本院卷第131-1
    32頁），且對方之學歷、職業、婚姻狀態、法定扶養人數不
    爭執（見本院卷第132頁），並經本院依職權調閱兩造稅務
    電子閘門財產所得調件明細表附卷可佐（見證物袋）。本院
    斟酌兩造前開經濟狀況、身分、地位情節，並衡量原告因受
    系爭傷害身心受到痛苦，兼衡被告於發生車禍後，事發多年
    後，仍不願賠償原告，且歷經三次鑑定，民刑事均多次審級
    ，仍堅持己見，不願賠償原告，不啻使原告精神上二度受創
    ，堪認原告請求之精神慰撫金以20,000 元為適當，原告此
    部分主張尚屬有理由（原告另追加精神慰撫金為30萬元部分
    ，已另以本院109年度苗小字第945號裁定駁回追加之訴）。
三、按損害之發生或擴大，被害人與有過失者，法院得減輕賠償
    金額或免除之；民法第217 條第1 項定有明文。經查，原告
    主張被告就本件車禍負有全部過失，被告辯稱其無過失。歷
    經竹苗區車輛行車事故鑑定委員會鑑定、交通部公路總局行
    車事故鑑定委員會覆議、並經本院囑託逢甲大學車輛行車事
    故鑑定研究中心鑑定，最終認定被告為本件事故肇事主因，
    原告為肇事次因。堪見原告與被告對於系爭事故之發生及擴
    大，仍有可歸責性，是原告對系爭事故之發生及擴大須負30
    %責任；被告應負70%責任。據此推算，原告對被告損害賠償
    債權尚餘14,000元（計算式：2萬*70%=14,000元）。
四、綜上所述，原告主張被告應給付14,000為有理由，逾此範圍
    ，應予駁回。
五、本件係就民事訴訟法第436條之8第1項適用小額程序所為被
    告敗訴之判決，依同法第436條之20規定，應依職權宣告假
    執行，並依職權確定訴訟費用額為33,000元（民事訴訟法第
    436條之19），應由被告負擔9,240元（計算式：14,000/50,
    000*33,000=9,240元），餘由原告負擔（民事訴訟法第79條
    ）。　　
貳、反訴部分：
一、按關於請求給付金錢或其他代替物或有價證券之訴訟，其標
    的金額或價額在新臺幣（下同）10萬元以下者，適用本章所
    定之小額程序（民事訴訟法第436條之8第1項）；又當事人
    為訴之變更、追加或提起反訴，除當事人合意繼續適用小額
    程序並經法院認為適當者外，僅得於第436條之8第1項之範
    圍內為之（同法第436條之15）。經查，反訴原告於110年5
    月27日提起本件反訴，請求反訴被告給付總額為68,266元等
    節，然此加上本訴之訴訟標的50,000元，已超過小額程序10
    萬元之範圍。然原告雖已有律師並未對其所提其之反訴為程
    序上反對之意思，而係直接就實體答辯，堪認默示合意繼續
    適用小額程序。
二、按因侵權行為所生之損害賠償請求權，自請求權人知有損害
    及賠償義務人時起，2 年間不行使而消滅，自有侵權行為時
    起，逾10年者亦同，民法第197 條第1 項定有明文。次按消
    滅時效，自請求權可行使時起算，民法第128 條前段定有明
    文。又所謂請求權可行使時，係指權利人得行使請求權之狀
    態而言，民法第144 條第1 項所定時效完成後，債務人得拒
    絕給付，意指消滅時效完成之效力，係發生拒絕給付之抗辯
    權，其債權本身固未消滅，但應認於債務人對債權人行使時
    效抗辯後，債權人之請求權即歸於消滅，方符合民法第125 
    條之法條文義（最高法院72年台上字第1428號判例意旨參照
    ）。經查，縱認反訴原告主張均屬實，然反訴原告主張反訴
    被告為侵權行為時，為民國108年4月12日，而反訴原告當下
    即已歷經報警等刑事訴訟程序，而知其得行使侵權行為損害
    賠償請求權，開始起算本件侵權行為損害賠償請求權時效，
    迄至反訴原告於110年5月27日提起本件反訴，有本院收文章
    在其反訴書狀可為證（見本院卷第171頁），堪認其自得請
    求本件侵權行為損害賠償請求權後已超過2年方為行使，揆
    諸前揭說明，經反訴被告提出時效抗辯後，其本件侵權行為
    損害賠償請求權已罹於時效，而反訴原告於時效消滅後始提
    起本件反訴，向反訴被告請求侵權行為損害賠償，縱使反訴
    被告成立侵權行為，反訴原告之本件侵權行為損害賠償請求
    權亦已罹於時效而消滅，應予駁回。　
五、本件反訴係就民事訴訟法第436條之8第1項適用小額程序所
    為被告敗訴之判決，依同法第436條之20規定，應依職權宣
    告假執行，並依職權確定本件反訴訴訟費用額為1,000元（
    民事訴訟法第436條之19），應由反訴原告負擔全額（民事
    訴訟法第78條）。　　　　
    理  由
中　　華　　民　　國　　111 　年　　11　　月　　4 　　日
                  苗栗簡易庭    法　官  何星磊　
以上正本係照原本作成。
如不服本判決，應於判決送達後20日內，以判決違背法令為理由
，向本院提出上訴狀並表明上訴理由，及須按他造當事人之人數
附繕本。如委任律師提起上訴者，應一併繳納上訴裁判費。
上訴理由應表明：
一、原判決所違背之法令及其具體內容。
二、依訴訟資料可認為原判決有違背法令之具體事實。
如未表明上訴理由者，應於上訴後20日內向本院提出上訴理由。
中　　華　　民　　國　　111 　年　　11　　月　　4 　　日
                                書記官  李宜娟